【裁判字號】    89,上訴,1249
【裁判日期】    900516
【裁判案由】    重傷害
【裁判全文】
臺灣高等法院高雄分院刑事判決      八十九年度上訴字第一二四九號
    上  訴  人  臺灣高雄地方法院檢察署檢察官
    被      告  乙○○
    指定辯護人  本院公設辯護人  孫妙岑
右上訴人因被告重傷害案件，不服臺灣高雄地方法院八十八年度訴字第二Ｏ一八號，
中華民國八十九年七月十四日第一審判決（起訴案號：臺灣高雄地方法院檢察署八十
八年度偵字第二二一一五號）提起上訴，本院判決如左：
    主  文
原判決撤銷。
乙○○使人受重傷害，未遂，累犯，處有期徒刑參年。
    事  實
一、乙○○曾於民國七十八年間因麻醉藥品管理條例案件，經臺灣屏東地方法院先後
    判處有期徒刑八月及有期徒刑六年六月，並定應執行刑為有期徒刑七年，嗣更定
    其刑為有期徒刑六年八月，於七十八年二月二十八日送監執行，於八十一年十二
    月九日假釋交付保護管束，於八十七年五月十日執行完畢；復於八十二年間因贓
    物罪，經臺灣屏東地方法院判處有期徒刑四月，經本院上訴駁回，於八十三年六
    月二十八易科罰金執行完畢；仍不知悔改，於八十七年十二月二十六日凌晨一時
    許，在高雄市○○街十一號艾來商務ＫＴＶ酒店內消費時，因不滿服務小姐招待
    不周，因而砸店（此部分未據告訴），該店負責人甲○○見狀出面勸解，並起身
    向乙○○點煙致意，詎乙○○明知眼睛係一相當脆弱之器官，具有以酒杯砸人之
    眼睛，必會造成眼睛機能喪失之認知，如持酒杯對甲○○方向丟擲，具有預見因
    其丟擲酒杯造成甲○○眼睛傷害發生，而發生甲○○眼睛受傷之結果，復不違背
    其本意之意思，使甲○○人受重傷害之間接故意（即不確定故意），持該ＫＴＶ
    酒店內之酒杯砸向甲○○眼睛，致使甲○○右眼球破裂、眼臉裂傷，幾近毀敗該
    眼睛（右眼經手術後，視力僅零點零二，無法矯正，亦不可能恢復，但不致於完
    全喪失眼睛之機能，尚未達到毀敗一目之程度）。
二、案經甲○○訴由臺灣高雄地方法院檢察署檢察官偵查起訴。
    理  由
一、訊據被告乙○○對於在前揭時、地持酒杯丟擲致砸到甲○○眼睛之事實，固不諱
    言，惟矢口否認有使人受重傷害之意思，辯稱：當日伊與友人前往右月鳳所開設
    ＫＴＶ酒店消費，因不滿小姐服務態度，心情不佳，且因伊自己喝酒鬧情緒，乃
    持酒杯砸向牆壁，剛好甲○○站起來，致不小心砸到甲○○眼睛，伊並無故意傷
    害甲○○眼睛之意思云云。惟查：
    （一）前揭事實業據告訴人甲○○指述甚詳，並有高雄醫學院附設中和紀念醫院
          甲種診斷證明書一紙在卷可證（見偵查卷第五頁）。而被告於原審訊問及
          審理時均供承當時告訴人甲○○係坐在其對面（見原審卷第五十六頁反面
          、第六十二頁反面、第八十七頁），而被告於本院調查時亦供稱當時告訴
          人甲○○在其左前方，其與告訴人甲○○距離二、三公尺，有被告所繪製
          之現場相關位置圖一紙在卷為證（見本院九十年四月二十日筆錄後所附）
          ，核與告訴人甲○○指述當時係要向被告點煙之情節亦大致相符，顯然當
          時應係被告與告訴人面對面，應無疑義。被告乙○○於ＫＴＶ酒店包廂消
          費當時，既係坐於電視正前方沙發之最左邊位置（即與電視同向之右斜前
          方），告訴人甲○○則係位於被告所在之左斜前方，則電視、告訴人古月
          鳳與被告乙○○三者間之相對位置，約略成一不規則三角形。而被告復坦
          承當時持酒杯向前丟擲，如被告所供當時僅係為發洩不滿始憤而將酒杯砸
    向置放電視之牆壁無訛，則被告丟擲酒杯之方向應係朝被告之右斜前方之
          電視方向，豈會將酒杯擲向站立於被告前方之告訴人，且告訴人甲○○與
          電視二者間之位置，角度誤差不可謂不大，被告竟將酒杯擲向告訴人，而
          謂其係要砸牆壁，難謂符合常理，是被告所辯與吾人生活經驗法則有所違
          背，其真實性自屬可疑。
    （二）案發當時被告所在ＫＴＶ包廂，同處者眾，業經被告於本院調查時繪製在
          卷，被告對於其丟擲酒杯之舉動，是否將造成他人受傷，斷無不能預見之
          理，且玻璃製品容易碎裂，人盡皆知，如酒杯碎裂若擊中他人臉部，將造
          成眼睛等視覺機能重大傷害，亦應為成年且心智正常之被告所應具備之認
          知。被告竟持酒杯往前砸，應有傷害告訴人甲○○之認識，應屬無疑。被
          告既預見傷害之發生，而其發生並不違背其本意，顯然被告有傷害甲○○
          眼睛之間接故意。被告對於其所為將造成他人眼部機能重大傷害又有所認
          知，卻又以此危險性作為實現重傷害之犯罪構成要件，顯係預見此構成要
          件結果之發生且其發生亦不違背其本意，是被告所為，顯有間接故意（即
  不確定故意），被告所辯並無使人受重傷之故意，要難採信。
    （三）證人即案發當時艾來商務ＫＴＶ酒店員工陳美君雖於原審審理時到庭結證
          稱：當時乙○○喝醉了，甲○○要請他香煙，並無爭執，乙○○「應該」
          是要丟電視機發洩情緒，才「不小心」丟到甲○○；另證人曾昭和亦於原
          審審理時結證稱：可能被告喝酒，甲○○與被告並無爭執，當時被告為何
          砸杯子我不清楚，但被告應該不是要砸人，是不小心砸到甲○○等情（見
          原審卷第四十一頁正、反面），惟當時室內中電視、告訴人甲○○與被告
          乙○○三者間之相對位置，係約略成一不規則三角形，業已如前所述，復
          有被告於本院所繪之現場圖一紙在卷可證，如被告確係向電視方向丟擲酒
          杯，顯與告訴人當時所在位置不同，被告自不可能不小心丟到告訴人古月
          鳳，是證人陳美君、曾昭和之上開證詞要難認屬實在，且證人曾昭和復稱
          伊並不清楚被告為何砸杯子，更足以證明該證人並未目睹現狀，其證詞純
          係臆測。而證人之個人意見或推測之詞，不得作為證據，刑事訴訟法第一
          百六十條亦定有明文。證人所為證詞既係陳述其所見所聞事實，自不應存
          有證人個人推測之詞，證人陳美君、曾昭和於原審審理時所稱「應該」、
          「不小心」等語，滲雜其個人臆測之詞，即非純為渠等所見所聞事實之陳
          述。再參以前開所述，尚難以渠等之證詞，遽為有利於被告之認定。另告
          訴人固曾陳稱：伊見他們來，伊要拿打火機向被告點煙，他就拿杯子往伊
          臉上丟，都未吵架（見原審卷八十八年十二月七日筆錄），惟此亦僅足證
          明當時被告並未與告訴人因爭吵而發生此事故而已，且被告亦曾供稱其係
          自己喝酒鬧情緒，而砸酒杯，顯然純粹係被告自己情緒之發洩而已，惟亦
          不得僅以被告係鬧情緒，即遽認被告不可能故意以酒杯丟擲告訴人，是告
          訴人此項陳述亦無法為有利被告之證據。
    （四）按刑法第十條第四項所稱重傷，需毀敗一目或二目之視能、一耳或二耳之
          聽能、語能、味能、嗅能、一肢以上之機能、生殖之機能及其他於身體或
          健康有重大不治或難治之傷害，始足當之；又毀敗之意，係指必右開所列
          舉各該器官之生理機能，因受侵害之結果，程度上達於完全喪失功能且永
          無回復之可能性，始為毀敗，此有最高法院二十五年上字第四六八０號判
          例意旨可資參照。告訴人甲○○之右眼球，雖因被告之傷害行為，而視力
          僅餘零點零貳，然告訴人之視力在手術後不矯正之情形下，為零點零陸，
          現已不可能恢復，但倒不至於完全喪失之事實，業據證人林昌平（即告訴
          人主治醫師）於原審審理時結證屬實（見原審卷八十九年日一月二十九訊
          問筆錄），本院復分別向高雄醫學大學附設中和紀念醫院及高雄市立民生
          醫院函詢，告訴人右眼僅見手動至辨指之間，而人工水晶體術後視力（八
          十九年七月三日）可矯正至零點零陸，視力在術後有進步；告訴人目前視
          力（自覺）最佳矯正視力為零點二等情，有高雄醫學大學附設中和紀念醫
          院八十九年十一月一日八九高醫附秘字第二七八七號函暨高雄市立民生醫
          院八十九年十月二十六日高市民醫歷字第四九五六號函各一紙附於本院卷
          內可憑，顯然告訴人之右眼視力在遭被告之不法行為侵害後，尚非完全喪
          失，依前開判例意旨，尚未達於毀敗視能之重傷既遂程度，應足認定。
    （五）綜上所述，被告當時雖係向前丟擲酒杯，但告訴人甲○○當時亦在被告前
      方，且係雙方互相面對，被告應有意識以酒杯碎裂若擊中他人臉部，將造
          成眼睛等視覺機能重大傷害，造成他人眼部機能重大傷害之認知，且其對
          結果之發生且其發生亦不違背其本意，要足認定。被告所辯當時僅係不小
          心丟擲告訴人眼睛，即難採信，被告所辯純係嗣後卸責之詞，不足採信，
          被告犯行洵堪認定。
二、按刑法關於犯罪之故意，採希望主義，分為直接故意及間接故意二種，刑法第十
    三條第二項之間接故意，以行為人對於構成犯罪之事實，主觀上預見其發生為要
    件，但間接故意，在事情之發生，並不違反其本意。又行為人對於構成犯罪之事
    實，若預見其發生，且其發生並不違背其本意者，為刑法第十三條第二項所稱間
    接故意（以上參酌最高法院二十四年度上字第一九四四號判例、二十二年度上字
    第四二二九號判例）。另重傷罪之成立，除需行為人有使他人重傷之直接故意外
    ，縱行為人僅具有間接故意，亦足當之。又刑法第二百七十八條第一項重傷罪之
    成立，須行為人有使人受重傷之故意，尤須被害人已受重傷之結果，如僅行為人
    有使人受重傷之故意，而被害人所受之傷害未至同法第十條第四項各款之程度者
    ，則其犯罪仍係未遂。被告既以酒杯砸告訴人之眼睛，核其所為，係犯刑法第二
    百七十八條第三項、第一項之重傷未遂罪。被告乙○○雖無使被害人受重傷之直
    接故意，惟被告既具有預見告訴人眼睛機能喪失之認知，對於結果之發生又不違
    背其本意，自係基於重傷害之間接故意實現重傷害之構成要件，告訴人眼睛視覺
    機能雖未達於完全喪失功能且永無回復之重傷既遂程度，惟因本法關於重傷害罪
    定有未遂犯處罰之明文，被告犯罪事實明確，應負同條第二項重傷害未遂罪之刑
    責。又被告乙○○曾於民國七十八年間因麻醉藥品管理條例案件，經臺灣屏東地
    方法院先後判處有期徒刑八月及有期徒刑六年六月，並定應執行刑為有期徒刑七
    年，嗣更定其刑為有期徒刑六年八月，於七十八年二月二十八日送監執行，於八
    十一年十二月九日假釋交付保護管束，於八十七年五月十日執行完畢；復於八十
    二年間因贓物罪，經臺灣屏東地方法院判處有期徒刑四月，經本院上訴駁回，於
    八十三年六月二十八易科罰金執行完畢，有臺灣高等法院被告全國前案紀錄表一
    紙在卷為憑，被告於有期徒刑執行完畢後，五年內再犯有期徒刑以上之本罪，為
    累犯，依法加重其刑。被告行為使人受重傷，未遂，亦依刑法第二十六條之規定
    減輕其刑，並依先加後減之規則，先加後減。被告之犯行並未使告訴人之眼睛完
    全喪失功能或難以回復功能，尚未達於既遂程度，公訴人認被告係犯刑法第二百
    七十八條第一項之重傷既遂罪，即有未洽。
三、原審未予詳究，僅認被告所犯係普通傷害罪，且因已逾六個月告訴期間，逕為諭
    知不受理判決。惟查：被告係基於重傷害之間接故意，實現重傷害犯罪之構成要
    件該當行為，雖未致使告訴人甲○○眼睛視覺機能完全且永久喪失其機能，但被
    告既係基於使人受重傷之犯意丟擲酒杯，其主觀上即有使人受重傷之間接故意，
    行為仍應構成要件該當於刑法第二百七十八條第二項重傷害未遂之罪責。原審判
    決之認定，顯有違誤。上訴人臺灣高雄地方法院檢察署檢察官據告訴人之請求提
    起上訴，即有理由。原判決既有可議，自應由本院撤銷改判。爰審酌被告前已有
    違反麻醉藥品管制條例之前科，五年內再犯有期徒刑以上之罪，為累犯，且於事
    後否認重傷犯行，僅因對小姐之招待不周表示不滿，即藉酒意持酒杯丟擲告訴人
    ，致使告訴人眼睛受嚴重之傷害，且被告雖曾與告訴人達成和解（原為七十萬元
    ，嗣後雙方協商增加合計為八十萬元），迄今僅賠償四十萬元而已，其他則尚未
    依約給付等一切情狀，量處如主文第二項所示之刑。
據上論斷，應依刑事訴訟法第三百六十九條第一項前段、第三百六十四條、第二百九
十九條第一項前段、刑法第二百七十八條第三項、第一項、第四十七條、第二十六條
前段，判決如主文。
本案經檢察官張其主到庭執行職務。
中    華    民    國      九十      年       五       月      十六      日
                              臺灣高等法院高雄分院刑事第五庭
                                  審判長法官  吳水木
                                        法官  趙文淵
                                        法官  陳朱貴
右正本證明與原本無異。
如不服本判決，應於判決送達後十日內向本院提出上訴狀，其未述理由者並應於提
出上訴狀後十日內向本院補提理由書（應附繕本)。
                                      書記官  呂素珍
中    華    民    國      九十      年       五       月       十八     日
附錄法條：
刑法第二百七十八條第三項、第一項
第一項之未遂犯罰之。
使人受重傷者，處五年以上十二年以下有期徒刑。
                                   Ｋ


司法院資訊處製作；財團法人民間司法改革基金會備份。
